臺灣高等法院高雄分院刑事判決　　　　 94年度上訴字第595號
　　上　訴　人
　　即　被　告　甲○○
　　指定辯護人　本院公設辯護人李佩娟
上列上訴人因強盜等案件，不服臺灣高雄地方法院94年度訴字第
128 號中華民國94年3 月31日第一審判決（起訴案號：臺灣高雄
地方法院檢察署93年度偵字第25040 號，移送併辦案號：同署94
年度偵字第2425號），提起上訴，本院判決如下：
    主  文
原判決撤銷。
甲○○連續意圖為自己不法之所有，攜帶兇器，以強暴至使不能
抗拒，而使他人交付其物，累犯，處有期徒刑拾年。扣案之銀色
安全帽壹頂、土黃色口罩壹個、刀套壹個；未扣案之刀械壹把、
全罩護目鏡之安全帽壹頂，均沒收。
    事  實
一、甲○○曾於民國（下同）92年間，因偽造文書等案件，經台
    灣高雄地方法院92年度訴字第904 號刑事判決判處有期徒刑
    6 月確定，於92年9 月4 日易科罰金執行完畢。詎其竟基於
    意圖不法所有之概括犯意，騎乘不知情之其母許春綢所有而
    未懸掛車牌號碼DJS-779 號機車，並攜帶其所有客觀上對於
    人之生命、身體及安全構成威脅，可供兇器使用之刀械1 把
    （不能證明係屬槍砲彈藥刀械管制條例所管制之刀械），身
    著黑色風衣，於下述時間，將上開機車停放在外，進入下述
    地點，連續為加重強盜行為：
（一）於93年12月3 日凌晨4 時，頭戴全罩護目鏡之安全帽，未
      戴口罩，至位於高雄縣鳳山市○○○路177 號「萊爾富超
      商」內，向值班店員己○○佯稱購買「峰牌」香煙後，待
      己○○轉身拿取香煙之際，甲○○隨即進入櫃檯內，並持
      上開預藏之刀械，抵住己○○左側頸部，並喝令己○○打
      開並交出收銀機內之財物，以此強暴方式，至使己○○心
      生畏懼達不能抗拒之程度，而將櫃檯收銀機內之現金新臺
      幣（下同）約6,000 元交予甲○○，甲○○得手後，隨即
      離去。
（二）於93年12月4 日凌晨5 時15分，頭戴全罩護目鏡之安全帽
      且未戴口罩，至位於高雄市○鎮區○○路284 之1 號「OK
      便利超商」內，向值班店員丁○○佯稱購買「峰牌」、「
      七星牌」香煙，待丁○○轉身拿取香煙之際，甲○○隨即
      進入櫃檯內，並持上開預藏之刀械，抵住丁○○頸部，並
      喝令丁○○打開並交出收銀機內之財物，以此強暴方式，
      至使丁○○心生畏懼達不能抗拒之程度，而將櫃檯收銀機
      內之現金約1,900 元交付予甲○○，甲○○得手後，隨即
      離去。
（三）於93年12月8 日凌晨4 時15分，頭戴全罩護目鏡之安全帽
      且未戴口罩，至位於高雄市前鎮區○○○路969 巷3 號「
      萊爾富超商」內，向值班店員盧佰衛佯稱購買「峰牌」香
      煙，伺盧佰衛轉身拿取香煙之際，甲○○隨即進入櫃檯內
      ，自當日所著黑色風衣口袋內取出上開預藏之刀械，抵住
      盧佰衛頸部，大喊「搶劫」，並喝令盧佰衛打開並交出收
      銀機內之財物，以此強暴方式，至使丁○○心生畏懼達不
      能抗拒之程度，而將櫃檯收銀機內現金約7 、8,000 元交
      予甲○○，甲○○得手後，隨即離去。
（四）於93年12月10日凌晨3 時5 分，頭戴全罩式有護目鏡之安
      全帽且未戴口罩，至位於高雄市○鎮區○○街173 號「全
      家便利商店」內，向值班店員乙○○佯稱購買「峰牌」香
      煙，待乙○○轉身拿取香煙之際，甲○○隨即進入櫃檯內
      ，並持上開預藏之刀械，抵住乙○○頸部，並喝令乙○○
      打開收銀機交出收銀機內之財物，以此強暴方式，至使乙○○心生畏懼達不能抗拒之程度，而將櫃檯收銀機內之現
      金6,400 元交予甲○○，甲○○得手後，隨即離去。
（五）於93年12月10日凌晨5 時45分，頭戴全罩式有護目鏡之安
      全帽且未戴口罩，至位於高雄市苓雅區○○○街139 號之
      1 「全家便利商店」內，向值班店員戊○○佯稱購買「峰
      牌」香煙，嗣戊○○轉身拿取香煙之際，甲○○隨即進入
      櫃檯內，並持上開預藏之刀械進入該店內，喝令戊○○要
      交出收銀機內之財物，因戊○○佯稱收銀機內並無現金，
      甲○○竟基於傷害之故意打傷戊○○，致使戊○○因而受
      有頭部外傷、頭皮撕裂傷3 乘以0.5 公分、左耳撕裂傷5
      乘以0.5 公分、左手拇指撕裂傷0.5 乘以0.5 公分、右手
      腕撕裂傷5 乘以0.5 公分後，甲○○先暫離開現場，旋返
      回該處進入櫃檯，持刀喝令戊○○打開收銀機並交出收銀
      機內之財物，以此強暴方式，至使戊○○心生畏懼達不能
      抗拒之程度，遂將櫃檯收銀機內現金約1,000 元交予甲○○，甲○○得手後，隨即離去。
（六）於93年12月12日下午1 時30分，頭戴銀色半罩式安全帽及
      土黃色口罩，至位於高雄縣鳳山市○○○路83號「界揚超
      商」內，向值班店員丙○○佯稱購買「峰牌」香煙，伺丙○○轉身拿取香煙之際，甲○○隨即進入櫃檯內，並持上
      開預藏之刀械，抵住丙○○頸部，並喝令丙○○打開收銀
      機並交出收銀機內之財物，以此強暴方式，致使丙○○心
      生畏懼達不能抗拒之程度，而將櫃檯收銀機內之現金15,9
      60元交予甲○○，甲○○得手後，隨即騎乘上開機車往鳳
      山市鎮○街方向逃逸，途中並遺落上揭刀械。嗣經丙○○
      報警，為警於當日下午3 時，在高雄縣鳳山市○○街182
      巷口處逮捕甲○○，並在其褲子左側口袋內搜獲現金14,2
      00元。復經甲○○帶同警察至位於高雄縣鳳山市○○街10
      3 巷建築空地內、鳳山市鎮○街203 巷空地、鳳山市○ ○○ 路472 號前、鳳山市○○街182 巷12號分別扣得其所有
      於犯案時所戴之銀色安全帽1 頂、土黃色口罩1 個、拾獲
      其在前揭位於高雄縣鳳山市○○○路83號「界揚超商」強
      盜所得而逃逸中掉於地上10元硬幣176 枚，共計1,760 元
      、上開未懸掛車牌號碼DJS-779 號機車置物箱內扣得刀套
      1 個、被告犯罪當時所穿著之衣、褲各1 件。甲○○前揭
      (一)至(五)所示之事實強盜所得現金，已全數花用。
二、案經戊○○訴由高雄縣政府警察局鳳山分局、高雄市政府警
    察局苓雅分局分別報請臺灣高雄地方法院檢察署檢察官偵查
    起訴及移送併案審理。
    理  由
一、按被告以外之人於偵查中向檢察官所為陳述，除顯有不可信
    之情況者外，得為證據，刑事訴訟法第159 條之1 第2 項定
    有明文。蓋因檢察官與法官同為司法官署，且檢察官代表國
    家偵查犯罪，依法有訊問被告、證人及鑑定人之權力，且須
    對被告有利、不利之情形均應注意，況徵諸實務運作，檢察
    官實施刑事偵查程序，亦能恪遵法定程序之要求，不致有違
    法取證情事且可信度極高，是被告以外之人前於偵查中已具
    結而為證述，除反對該項供述得具有證據能力之一方，已釋
    明「顯有不可信之情況」之理由外，不宜以該證人未能於審
    判中接受他造之反對詰問為由，即遽指該證人於偵查中之陳
    述不具證據能力，方符前揭法條之立法意旨。是證人戊○○
    、丙○○（參見臺灣高雄地方法院檢察署93年度偵字第2504
    0 號卷第51頁至第53頁）於檢察官偵查時所為陳述，被告未
    曾提及檢察官在偵查時，有任何不法取供之情形，是客觀上
    並無顯不可信之情況，前揭證人於偵查中之證言自均具有證
    據能力。次按被告以外之人於審判外之陳述，雖不符刑事訴
    訟法第159 條之1 、第159 條之2 、第159 條之3 、第159
    條之4 之規定，而經當事人於審判程序同意作為證據，法院
    審酌該言詞陳述或書面陳述作成時之情況，認為適當者，亦
    得為證據。當事人、代理人或辯護人於法院調查證據時，知
    有第159 條第1 項不得為證據之情形，而未於言詞辯論終結
    前聲明異議者，視為有前項之同意，刑事訴訟法第159 條之
    5 定有明文。立法意旨在於傳聞證據未經當事人之反對詰問
    予以核實，原則上先予排除，惟若當事人已放棄詰問或未聲
    明異議，基於證據資料愈豐富，愈有助於真實發現之理念，
    且強化言詞辯論主義，法院自可承認該傳聞證據例外擁有證
    據能力。經查，被害人己○○、丁○○、盧佰衛、乙○○、
    戊○○、丙○○於警詢中之陳述（參見警卷），雖均係被告
    以外之人於審判外之陳述，性質上屬傳聞證據，惟經被告同
    意作為證據，又本院審酌該言詞陳述作成時之情況，並查無
    其他不法之情狀，足認為得為本案之證據，依刑事訴訟法第
    159 條之5 第1 項之規定，被告已同意上開傳聞法則例外之
    情形，是前揭被害人於警詢中之陳述均有證據能力。
二、訊據上訴人即被告甲○○（下稱被告）除否認係故意傷害被
    害人戊○○外，對於上開其餘犯行均坦承不諱，核與被害人
    己○○、丁○○、盧佰衛、乙○○、戊○○、丙○○分別於
    警詢、偵訊及原審審理中之陳述或證述內容相符，並有指認
    相片1 張、現場照片25張、贓物領據1 紙（參見警卷）、高
    雄縣警察局鳳山分局五甲派出所受理刑事案件報案三聯單及
    高雄市政府警察局重大刑案通報單影本各1 紙（參見偵卷第
    24頁）、查獲被告照片4 張及現場照片13張（參見偵查卷宗
    第36頁至第37頁、第59頁至第63頁）、高雄市立民生醫院93
    年12月22日戊○○診斷證明書1 紙（參見偵卷第64頁）附卷
    可憑，是被告上揭自白部分與前揭事證相符。至於被告雖否
    認有故意傷害被害人戊○○之行為；但查，被告此部分行為
    ，已據被害人戊○○於警詢及偵查中具結後證述明確，且觀
    之被害人戊○○所受之傷為頭部外傷、頭皮撕裂傷3 乘以0.
    5 公分、左耳撕裂傷5 乘以0.5 公分、左手拇指撕裂傷0.5
    乘以0.5 公分、右手腕撕裂傷5 乘以0.5 公分等傷害，受傷
    部位遍及頭部、左耳、左手拇指、右手腕等處，且多屬撕裂
    傷，應係被告打傷所致，而非被告於該次所犯加重強盜過程
    中當然之結果，被告此部分所辯不足採。又按刑法第328 條
    第1 項所稱之「強暴」，指對人之身體，且足以抑制他人抵
    抗程度之有形力之行使；亦即直接或間接對於人之身體施以
    暴力，壓制被害人之抗拒。所稱之「脅迫」指對人，且足以
    抑制其抵抗程度之惡害通知行為；亦即以威嚇加之於被害人
    ，使其精神上產生恐怖之心裡。次按強盜罪之強暴、脅迫，
    祇須抑壓被害人之抗拒或使被害人身體上、精神上，處於不
    能抗拒之狀態為已足，其暴力縱未與被害人身體接觸，仍不
    能不謂有強暴、脅迫行為；縱令被害人實際無抗拒行為，仍
    於強盜罪之成立，不生影響（最高法院22年度上字第317 號
    、30年度上字第3023號判例要旨參照）。另按是否「不能抗
    拒」，除應考量行為人所實施之不法手段是否足以抑制通常
    人之抗拒，使之喪失自由意思外，並應就被害人之年齡、性
    別、性格、體能及當時所處環境等因素，加以客觀之考察，
    以為判別標準（最高法院88年度臺上字第2132號判決要旨參
    照）。被告攜帶刀械並架在被害人頸部等動作，造成被害人
    心理極端畏懼，且實際對被害人之生命、身體安全產生急迫
    之危險，而強取財物，堪認係前開所稱之「強暴」行為；另
    被告犯罪時間，均係選定凌晨或午休時間，便利超商之店內
    僅被害人1 人看顧之偏僻時段，對被害人施強暴行為，依當
    時客觀環境觀察，自足以壓抑前開被害人之意思自由，而達
    不能抗拒之程度，應堪認定。是被告前開犯行應已該當加重
    強盜罪之構成要件無訛。綜上所述，本案事證明確，被告上
    揭犯行，應堪認定。
三、按刑法攜帶兇器強盜罪所謂之兇器，其種類並無限制，凡客
    觀上足以對人之生命、身體、安全構成威脅，具有危險性之
    兇器均屬之，且祇須強盜時攜帶此種具有危險性之兇器為已
    足，並不以實際使用為必要。是被告強盜時所攜帶之刀械，
    雖未經扣案，然該刀刃長15公分，刀柄長9 公分，刀型與扣
    案刀套相同，業經被告於原審審理中陳述明確（參見原審94
    年3 月18日審判筆錄第27頁），並經原審勘驗扣案刀套1 個
    屬實，此有原審94年3 月18日勘驗筆錄1 份在卷可憑（參見
    原審同上筆錄），足認為該刀械對人之生命、身體構成危害
    ，自屬兇器。是被告上揭犯強盜罪，而有刑法第321 條第1
    項第3 款之攜帶兇器之情形，核被告所為，係犯刑法第330
    條第1 項攜帶兇器加重強盜罪。又犯強盜罪，於實施強暴行
    為之過程中，如別無傷害之故意，僅因拉扯致被害人受有傷
    害，乃施強暴之當然結果，固不另論傷害罪；然因強盜罪非
    以傷害人之身體為當然之手段，若具有傷害犯意且發生傷害
    之結果，自應另負傷害罪責，如經合法告訴且與強盜罪有方
    法結果之牽連關係，即應依刑法第55條之規定處斷（最高法
    院91年度臺上字第1441號、第5201號判決要旨參照）。是依
    上揭所述，被告於前揭事實欄一（五）所示之強盜過程中，
    既係故意打傷被害人戊○○，而非屬於實施強暴行為過程中
    致被害人受傷之當然結果，是被告上開第5 次加重強盜犯行
    過程中，故意傷害被害人戊○○之行為，係犯刑法第277 條
    第1 項之傷害罪，並與其該次所犯加重強盜犯行間，有方法
    結果之牽連關係，應從一重之加重強盜罪論處。又被告上開
    6 次加重強盜之犯行，時間緊接，犯罪手法相同，觸犯構成
    要件同一之罪名，顯係基於概括之犯意反覆為之，為連續犯
    ，依刑法第56條之規定論以一罪，並加重其刑。另併案部分
    （94年度偵字第2425號）之事實與公訴人起訴之犯罪事實（
    即前揭事實欄一（五）之強盜事實）相同。又被告曾於92年
    間，因偽造文書等案件，經台灣高雄地方法院92年度訴字第
    904 號刑事判決判處有期徒刑6 月確定，於92年9 月4 日易
    科罰金執行完畢，此有臺灣高等法院被告全國前案紀錄表、
    臺灣高雄地方法院檢察署刑案資料查註紀錄表各1 份存卷可
    考，其於5 年內再犯本案有期徒刑以上之罪，為累犯，應依
    刑法第47條之規定，依法遞加重其刑。
四、原審論處被告罪刑，固非無見；惟查，被告前開第5 次加重
    強盜犯行過程中，有故意傷害被害人戊○○之行為，並經被
    害人表示告訴，係犯刑法第277 條第1 項之傷害罪，並與被
    告該次所犯加重強盜犯行有牽連關係（理由詳如前述），原
    審於事實欄認被告「持刀揮砍戊○○」（見原判決第3 面第
    3 行、第4 行」，但又於理由欄內論述被害人該次之受傷係
    被告強盜行為之當然結果，不另論罪，致事實之認定與理由
    矛盾，尚有未洽。被告上訴意旨徒以原審量刑過重而指摘原
    判決不當，雖不足取，但原判決既有上開可議之處，仍無可
    維持，應將原判決撤銷改判。爰審酌被告適值青壯之年，不
    知憑一己之力謀生，竟持刀恐嚇商家財物，手段惡劣，嚴重
    危害社會治安，惟犯後坦承犯行，態度尚稱良好，且犯罪所
    得財物非多等一切情狀，仍如原審量處有期徒刑10年。至扣
    案銀色安全帽1 頂、土黃色口罩1 個、刀套1 個及未扣案之
    刀械1 把、全罩護目鏡之安全帽1 頂，均為被告所有供犯罪
    所用之物，業經被告於本院審理中所自承，雖該刀械1 把、
    全罩護目鏡之安全帽1 頂均未扣案，然無證據證明業已滅失
    ，爰依刑法第38條第1 項第2 款併予宣告沒收。另扣案被告
    犯罪當時所穿著之衣、褲各1 件，與本案犯罪無直接關係，
    自不予宣告沒收，附此敘明。
 據上論結，應依刑事訴訟法第369 條第1 項前段、第364 條、
 第299 條第1 項前段，刑法第56條、第330 條第1 項、第277
 條第1 項、第55條、第47條、第38條第1 項第2 款，罰金罰鍰
 提高標準條例第1 條前段，判決如主文。
本案經檢察官許月雲到庭執行職務。
中　　華　　民　　國　　94　　年　　6 　　月　　30　　日
            刑事第五庭  審判長法  官  曾永宗
                              法  官  陳明富
                              法  官  邱永貴
以上正本證明與原本無異。
如不服本判決應於收受本判決後10日內向本院提出上訴書狀，其
未敘述上訴理由者，並得於提起上訴後10日內向本院補提理由書
狀（均須按他造當事人之人數附繕本）「切勿逕送上級法院」。
中　　華　　民　　國　　94　　年　　6 　　月　　30　　日
                               書記官  唐奇燕
附錄本件判決論罪科刑法條：
中華民國刑法第277 條第1 項：
傷害人之身體或健康者，處3 年以下有期徒刑、拘役或1,000 元
以下罰金。
中華民國刑法第321條
犯竊盜罪而有左列情形之一者，處6 月以上、5 年以下有期徒刑
：
一  於夜間侵入住宅或有人居住之建築物、船艦或隱匿其內而犯
    之者。
二  毀越門扇、牆垣或其他安全設備而犯之者。
三  攜帶兇器而犯之者。
四  結夥3人以上而犯之者。
五  乘火災、水災或其他災害之際而犯之者。
六  在車站或埠頭而犯之者。
前項之未遂犯罰之。
中華民國刑法第330 條
犯強盜罪而有第321 條第1 項各款情形之一者，處7 年以上有期
徒刑。
前項之未遂犯罰之。
